臺灣桃園地方法院民事簡易判決
111年度桃簡字第998號
原      告  林惠茹
訴訟代理人  林金安
被      告  謝旻諺

上列當事人間請求返還借款事件，本院於民國111年10月6日言詞
辯論終結，判決如下：
    主      文
被告應給付原告新臺幣375,000元。
訴訟費用由被告負擔。
本判決得假執行。
    事實及理由
壹、程序方面
　　按簡易訴訟之訴狀送達後，原告不得將原訴變更或追加他訴
    ，但擴張或減縮應受判決事項之聲明者，不在此限，民事訴
    訟法第436條第2項、第255條第1項前段及但書第3款定有明
    文。經查，原告起訴時聲明原為：被告應給付原告新臺幣（
    下同）435,000元（本院卷5頁）；嗣於本院審理中變更聲明
    為：如主文第1項所示，核屬減縮應受判決事項之聲明，應
    予准許。
貳、實體方面：
一、原告主張：被告於民國109年5月6日向訴外人林仁祥借得100
    ,000元，並於同年間另向訴外人張國鴻借得175,000元、向
    訴外人葉日竣借得100,000元，惟被告無力清償，其基於與
    被告為夫妻之關係，乃向訴外人即原告之父林金安借款375,
    000元，並指示林金安將所借款項分別簽發如附表1所示之支
    票予林仁祥、如附表2所示之支票予張國鴻、如附表3所示之
    支票予葉日竣以代交付，並以此代被告清償被告對林仁祥、
    張國鴻、葉日竣所負上開債務，被告亦知悉上情，爰依無因
    管理或不當得利之法律關係請求被告返還代被告清償上開債
    務之375,000元，如認被告係向林金安借款而指示林金安以
    上開方式以代交付並清償被告對林仁祥、張國鴻、葉日竣所
    負上開債務，亦依消費借貸與債權讓與之法律關係請求被告
    返還林金安所貸與被告之借款375,000元，爰請求法院擇一
    為有利於其之認定而提起本件訴訟等語。並聲明：如主文第
    1項所示。
二、被告抗辯：被告之工作所得及財產均由原告管理，其並無積
    欠原告債務，且林金安簽發附表1至3所示之支票予被告之債
    權人林仁祥、張國鴻、葉日竣時，其並未參與，後來始知情
    等語。並聲明：原告之訴駁回。
三、本院之判斷：　　　　
　㈠按債之清償，得由第三人為之。但當事人另有訂定或依債之
    性質不得由第三人清償者，不在此限，民法第311條第1項定
    有明文。次按夫妻各自對其債務負清償之責；未受委任，並
    無義務，而為他人管理事務者，其管理應依本人明示或可得
    推知之意思，以有利於本人之方法為之；管理事務，利於本
    人，並不違反本人明示或可得推知之意思者，管理人為本人
    支出必要或有益之費用，或負擔債務，或受損害時，得請求
    本人償還其費用及自支出時起之利息，或清償其所負擔之債
    務，或賠償其損害，為民法第1023條第1項、172條、第176
    條第1項所明定。
　㈡經查，原告主張被告於109年5月6日向訴外人林仁祥借得100,
    000元，並於同年間另向訴外人張國鴻借得175,000元、向訴
    外人葉日竣借得100,000元，其乃向林金安借款375,000元，
    並指示林金安將所借款項分別簽發如附表1所示之支票予林
    仁祥、如附表2所示之支票予張國鴻、如附表3所示之支票予
    葉日竣以代交付，並以此代被告清償被告對林仁祥、張國鴻
    、葉日竣所負上開債務等情，業據其提出借款約定書、附表
    1至3所示之支票存根、兩造間之通訊軟體LINE訊息紀錄擷取
    圖片、林金安之支票簿封面及監視器錄影畫面擷取圖片為證
    （本院卷10-25、27-30、39、73-75頁），且為被告所自認
    （本院卷57頁反、62頁反），堪信原告之主張為真實。
　㈢被告雖辯稱：林金安簽發附表1至3所示之支票予被告之債權
    人林仁祥、張國鴻、葉日竣時，其並未參與，後來始知情等
    語。然依監視器錄影畫面擷取圖片所示，林金安簽發附表1
    至2所示之支票予被告之債權人林仁祥、張國鴻時，被告亦
    在場，為被告所不爭執（本院卷64頁），且被告亦自認其債
    權人林仁祥、張國鴻、葉日竣均係由其聯繫方與林金安見面
    並收受林金安所簽發附表1至3所示之支票（本院卷62反-63
    頁），足見被告就其對林仁祥、張國鴻、葉日竣所負上開債
    務，由第三人即原告指示林金安代其清償，並無異議。
　㈣故被告對林仁祥、張國鴻、葉日竣所負上開債務，並未有不
    得由他人代為清償之約定，且該給付均以支付金錢為標的，
    其性質亦無不得由第三人清償之情形，依上開規定，自得由
    第三人即原告代為清償，則原告指示林金安簽發如附表1所
    示之支票予林仁祥、如附表2所示之支票予張國鴻、如附表3
    所示之支票予葉日竣，以此代被告返還向林仁祥、張國鴻、
    葉日竣所借之借款，已生清償效力。再兩造雖於109年間婚
    姻關係仍存續而為夫妻，此有兩造之個人戶籍資料查詢結果
    可佐（本院個資卷），然夫妻各自對其債務負清償之責，則
    原告代被告清償，係未受被告委任，且無義務，其以為被告
    管理事務之意思代為清償，兩造間係成立無因管理，從而原
    告指示林金安代為清償使被告對林仁祥、張國鴻、葉日竣所
    負上開債務均已消滅，原告管理事務有利於被告，則依民法
    第176條第1項之規定，原告請求被告給付原告因此所支出之
    費用375,000元，即屬有據。
四、綜上所述，原告依無因管理之法律關係，請求被告給付375,
    000元，為有理由，應予准許。本件原告之訴既係在單一聲
    明下，為同一之目的，依無因管理、不當得利及消費借貸與
    債權讓與之法律關係，請求本院依其單一之聲明而為裁判，
    此為訴之選擇合併。而本院就此部分聲明，既已依無因管理
    之法律關係准許原告請求，即無庸審酌不當得利、消費借貸
    與債權讓與之法律關係是否有理由，附此敘明。
五、本判決係就民事訴訟法第427條第1項訴訟適用簡易程序所為
    被告敗訴之判決，依同法第389條第1項第3款之規定，應依
    職權宣告假執行。
六、本件事證已臻明確，兩造其餘攻擊防禦方法，經本院審酌後
    ，認與判決之結果不生影響，爰不逐一論述，附此敘明。
七、訴訟費用負擔之依據：民事訴訟法第78條。　　
中　　華　　民　　國　　111 　年　　10　　月　　21　　日
                  桃園簡易庭  法  官  陳柏嘉
以上為正本係照原本作成。
如不服本判決，應於送達後20日內，向本院提出上訴狀並表明上
訴理由，如於本判決宣示後送達前提起上訴者，應於判決送達後
20日內補提上訴理由書（須附繕本）。
如委任律師提起上訴者，應一併繳納上訴審裁判費。   
中　　華　　民　　國　　111 　年　　10　　月　　21　　日
                              書記官  陳家蓁
附表1：
編號 發票人 票據號碼 票面金額 （新臺幣） 付款人 受款人 發票日 ⒈ 林金安 AA0000000 20,000元 渣打銀行 林仁祥 109年7月5日 ⒉ 林金安 AA0000000 20,000元 渣打銀行 林仁祥 109年8月5日 ⒊ 林金安 AA0000000 20,000元 渣打銀行 林仁祥 109年9月5日 ⒋ 林金安 AA0000000 20,000元 渣打銀行 林仁祥 109年10月5日 ⒌ 林金安 AA0000000 20,000元 渣打銀行 林仁祥 109年11月5日 
附表2：
編號 發票人 票據號碼 票面金額 （新臺幣） 付款人 受款人 發票日 ⒈ 林金安 AA0000000 35,000元 渣打銀行 張國鴻 109年7月5日 ⒉ 林金安 AA0000000 35,000元 渣打銀行 張國鴻 109年8月5日 ⒊ 林金安 AA0000000 35,000元 渣打銀行 張國鴻 109年9月5日 ⒋ 林金安 AA0000000 35,000元 渣打銀行 張國鴻 109年10月5日 ⒌ 林金安 AA0000000 35,000元 渣打銀行 張國鴻 109年11月5日 
附表3：
編號 發票人 票據號碼 票面金額 （新臺幣） 付款人 受款人 發票日 ⒈ 林金安 AA0000000 20,000元 渣打銀行 葉日竣 109年7月5日 ⒉ 林金安 AA0000000 20,000元 渣打銀行 葉日竣 109年8月5日 ⒊ 林金安 AA0000000 20,000元 渣打銀行 葉日竣 109年9月5日 ⒋ 林金安 AA0000000 20,000元 渣打銀行 葉日竣 109年10月5日 ⒌ 林金安 AA0000000 20,000元 渣打銀行 葉日竣 109年11月5日